臺灣高等法院臺中分院刑事判決　　　　100年度上訴字第787號
上　訴　人　臺灣苗栗地方法院檢察署檢察官
上　訴　人
即　被　告　范定棟
選任辯護人　張智宏律師
被　　　告　范定銘
指定辯護人　本院公設辯護人　賴泰鈞
上列上訴人因被告違反毒品危害防制條例等案件，不服臺灣苗栗
地方法院99年度訴字第914號中華民國100年2月23日第一審判決
（起訴案號：臺灣苗栗地方法院檢察署99年度偵字第4073號、第
4195號、第4619號、第5282號、第5606號），提起上訴，本院判
決如下：
    主    文
原判決關於范定棟部分撤銷。
范定棟販賣第二級毒品，累犯，處有期徒刑肆年；未扣案之販賣
第二級毒品所得新臺幣柒佰元沒收，如全部或一部不能沒收時，
以其財產抵償之，未扣案之行動電話壹支（含門號000000
0000SIM卡壹枚）沒收，如全部或一部不能沒收時，追徵其
價額。又犯偽證罪，累犯，處有期徒刑貳月。應執行有期徒刑肆
年壹月；未扣案之販賣第二級毒品所得新臺幣柒佰元沒收，如全
部或一部不能沒收時，以其財產抵償之，未扣案之行動電話壹支
（含門號0000000000SIM卡壹枚）沒收，如全部或一
部不能沒收時，追徵其價額。
其他上訴駁回。
    犯罪事實
一、范定銘曾因施用第二級毒品案件，經臺灣苗栗地方法院於民
    國96年10月30日以96年度易字第817號判決判處有期徒刑11
    月，其於97年2月14日入監執行，於98年1月5日縮刑期滿，
    翌日因徒刑執行完畢出監；范定棟前因竊盜、贓物案件分別
    經臺灣苗栗地方法院以97年度易字第76號判決、97年度易字
    第1074號判決判處有期徒刑7月、4月、4月，經合併定其應
    執行之刑為有期徒刑1年1月，其於97年6月9日入監執行，於
    98年6月30日縮刑期滿，翌日因徒刑執行完畢出監；
二、詎范定銘、范定棟二人，均不思悔改，分別為下列犯行：
  (一)范定銘明知甲基安非他命為毒品危害防制條例所規範之第二
    級毒品，依法不得轉讓及持有；復明知「安非他命類」（
    Amphetamine-like）藥品，前經行政院衛生署於69年12月8
    日衛署藥字第30114 號公告禁止輸入、製造、販賣，而屬於
    藥事法第22條第1 款所規定之禁藥，嗣經同署於79年10月9
    日以衛署藥字第904142號公告列入麻醉藥品管理條例第2 條
    第4 款所定「化學合成麻醉藥品」管理，惟仍不失其為禁藥
    之性質，不得非法持有及轉讓，竟於如附表一編號1、2所示
    之時間、地點，以如附表一編號1、2所示犯罪方式，分別轉
    讓禁藥予范定棟、張嘉君各1次（合計2次）。
  (二)范定棟明知甲基安非他命業經公告列為毒品危害防制條例第
    2 條第2 項之第二級毒品，不得非法持有、販賣，仍意圖營
    利而基於販賣第二級毒品甲基安非他命之犯意，於如附表二
    所示之時間、地點，以如附表二所示犯罪方式，販賣第二級
    毒品甲基安非他命於楊文生1次以營利。嗣為警依法對范定
    棟持用之0000-000000號行動電話實施通訊監察，並於99年6
    月16日下午1時22分許，由苗栗縣警察局通霄分局警員經范
    定銘同意後，搜索其位於苗栗縣通霄鎮○○路88號之住處，
    當場扣得其所有供施用毒品所用之第二級毒品甲基安非他命
    5 包、吸食器1組（此部分業於范定銘施用毒品案聲請沒收
    ），而循線查獲上情。
  (三)范定棟、楊文生（經原審判決確定）二人就上開范定棟所為
    如附表二所示販賣第二級毒品甲基安非他命予楊文生之犯罪
    事實，均明知其二人於99年1月9日晚上9時59分至10時6分許
    之通話內容，係楊文生要買新臺幣（下同）700元之甲基安
    非他命而要求范定棟向范定銘詢問之事，且通話內容係在談
    論上開事情，亦據范定棟、楊文生二人於警詢中供陳明確；
    詎范定棟、楊文生竟於經臺灣苗栗地方法院檢察署檢察官分
    別傳喚於99年10月14日上午10時3分許、29分許分別到庭，
    就臺灣苗栗地方法院檢察署99年度偵字第4073號范定銘違反
    毒品危害防制條例案件作證時，各於供前具結並經檢察官告
    以得拒絕證言後，未經拒絕證言，而在該檢察官提示上開通
    話內容之譯文，訊其二人究係在談論何事時，竟一致偽稱：
    係范定棟要向楊文生借錢繳電費，因為楊文生身上只有700
    元，乃要求范定棟向范定銘拿等語，而就范定銘、范定棟是
    否有販賣、轉讓安非他命予楊文生之於案情有重要關係之事
    項，為虛偽之陳述。嗣因臺灣苗栗地方法院檢察署檢察官對
    其二人之證詞多所質疑，並提示二人之警詢筆錄及上開通訊
    監察譯文要求二人說明，二人無法自圓其說，始自白係為虛
    偽之證述。
三、案經苗栗縣警察局通霄分局報請臺灣苗栗地方法院檢察署檢
    察官及臺灣苗栗地方法院檢察署檢察官主動偵查起訴。
    理  由
壹、程序部分：
一、按被告以外之人於偵查中向檢察官所為之陳述，除顯有不可
    信之情況者外，得為證據，刑事訴訟法第159 條之1 第2 項
    亦有明文，而該條之立法理由係認被告以外之人（包括證人
    、鑑定人、告訴人、被害人及共同被告等）之陳述如在法官
    面前為之，因其任意陳述之信用性係在已受確定保障之情況
    下所為，自得作為證據。而現階段刑事訴訟法規定檢察官代
    表國家偵查犯罪、實施公訴，依法其有訊問被告、證人及鑑
    定人之權，證人、鑑定人且須具結，而實務運作時，檢察官
    偵查中向被告以外之人所取得之陳述，原則上均能遵守法律
    規定，不致違法取供，其可信度極高，職是，被告以外之人
    前於偵查中已具結而為證述，除反對該項供述得具有證據能
    力之一方，已釋明「顯有不可信之情況」之理由外，即不宜
    遽指該證人於偵查中之陳述不具證據能力。本件證人張嘉君
    、范定棟、楊文生、蔡宏彬於偵查中在檢察官前所為陳述，
    已經依法具結，另被告范定銘、范定棟及其等之辯護人復未
    曾提及檢察官在偵查時有何不法取供致證人證詞顯不可信之
    情事，於本院亦分別同意或不爭執該證據能力（見本院卷第
    81頁、第101頁正、背面、第102頁背面），是其等於偵查中
    之證述，自得採為本件證據。
二、按所謂被告以外之人於審判外之陳述，係指被告以外之人就
    其曾經參與或見聞之事實，事後追憶並於審判外為陳述者而
    言。如被告以外之人係被告犯罪之共同正犯、共犯、相對人
    、被害人或其他關係人，而於被告實行犯罪行為時與被告為
    言詞或書面對談，且其對話之本身即係構成被告犯罪行為之
    部分內容者，因非屬其事後就曾經與聞之事實所為之追憶，
    自與審判外之陳述有間，二者不容混淆。又國家基於犯罪偵
    查之目的，對被告或犯罪嫌疑人進行通訊監察，乃係以監控
    與過濾受監察人通訊內容之方式，蒐集對其有關之紀錄，並
    將該紀錄予以查扣，作為認定犯罪與否之證據，屬於刑事訴
    訟上強制處分之一種，而監聽係通訊保障及監察法（下稱：
    通保法）第13條第1 項所定通訊監察方法之一，司法警察機
    關依法定程序執行監聽取得之錄音，係以錄音設備之機械作
    用，真實保存當時通訊之內容，如通訊一方為受監察人，司
    法警察在監聽中蒐集所得之通訊者對話，若其通話本身即係
    被告進行犯罪中構成犯罪事實之部分內容，則依前開說明，
    自與所謂「審判外之陳述」無涉，應不受傳聞法則之規範，
    當然具有證據能力。再按有事實足認被告或犯罪嫌疑人有最
    輕本刑為3 年以上有期徒刑之罪嫌，並危害國家安全或社會
    秩序情節重大，而有相當理由可信其通訊內容與本案有關，
    且不能或難以其他方法蒐集或調查證據者，得發通訊監察書
    。前項通訊監察書，偵查中由檢察官依司法警察機關聲請或
    依職權以書面記載第11條之事項，並敘明理由、檢附相關文
    件，聲請該管法院核發。又除法律另有規定外，實施刑事訴
    訟程序之公務員因違背法定程序取得之證據，其有無證據能
    力之認定，應審酌人權保障及公共利益之均衡維護。通訊保
    障及監察法第5 條第1 項第1 款、第2 項及刑事訴訟法第15
    8 條之4 分別定有明文。本件下列經本院所引用有關被告范
    定棟所使用0000000000號電話之監聽錄音，為經臺灣苗栗地
    方法院於99年1月7日核准在案，有詳載案由、監察電話、對
    象及時間等之臺灣苗栗地方法院99年度聲監字第16號通訊監
    察書、電話附表等附卷可參（見99年度偵字第5282號卷宗第
    30至31頁），係依法所為之監聽；況審酌電話監聽侵害被告
    權益之種類及輕重、對於被告訴訟上防禦不利益之程度、犯
    罪所生之危害或實害等情形，兼顧人權保障及公共利益之均
    衡維護，亦認本件此部分電話監聽合於比例原則，且被告范
    定銘、范定棟及其等之辯護人於本院亦分別同意或不爭執該
    證據能力（見本院卷第81頁、第103頁正、背面），是應認
    具有證據能力。
三、至司法警察依據監聽錄音結果予以翻譯而製作之監聽譯文，
    屬於文書證據之一種，於被告或訴訟關係人對其譯文之真實
    性發生爭執或有所懷疑時，法院固應依刑事訴訟法第165 條
    之1 第2 項規定，以適當之設備，顯示該監聽錄音帶之聲音
    ，以踐行調查證據之程序，俾確認該錄音聲音是否為通訊者
    本人及其內容與監聽譯文之記載是否相符；或傳喚該通訊者
    ；或依其他法定程序，為證據調查。倘被告或訴訟關係人對
    該通訊監察譯文之真實性並不爭執，即無勘驗辨認其錄音聲
    音之調查必要性，法院於審判期日如已踐行提示監聽譯文供
    當事人辨認或告以要旨，使其表示意見等程序並為辯論者，
    其所為之訴訟程序即無不合（最高法院97年度台上字第5940
    號判決意旨參見）。查本案檢察官、被告范定銘、范定棟及
    其等之辯護人於本院亦分別同意或不爭執該證據能力（見本
    院卷第81頁、第103頁正、背面），亦即對上開通訊監察譯
    文真實性並不爭執，本院並於審判期日踐行提示調查該通訊
    監察譯文，使當事人表示意見，是本院審酌就上開通訊監察
    譯文之書面作為時之情況，認為適當作為證據。又按刑事訴
    訟法第158條之4之規定，係對於除法律另有規定者外，其他
    違反法定程序蒐得各類證據之證據能力如何認定，設其總括
    性之指導原則，其規範目的在於要求實施刑事訴訟程序之公
    務員，於蒐求證據之初始與過程中，應恪遵程序正義，不得
    違法侵權，如有違反，於個案審酌客觀權衡之結果，或將導
    致證據使用禁止之法效。至於蒐得證據之最後，由執行職務
    之公務員製作之文書，除刑事訴訟法有定其程式，應依其規
    定外，依同法第39條之規定，均應記載製作之年、月、日及
    其所屬機關，由製作人簽名。此屬證據取得後文書製作法定
    程式之遵守，無關乎刑事訴訟法第158條之4係規定證據取得
    過程（程序）適法性之認定。公務員製作之文書未經製作人
    簽名，除本法有特別規定（如第46條）外，是否無效或係不
    合法律上之程式而得命補正，抑屬證據證明力之問題，由法
    院就文書之性質（意思文書或報告文書），視各個情形自由
    判斷（此經最高法院著有97年度臺上字第96號判決意旨可參
    ）。本案之上開通訊監察譯文，固未依刑事訴法第39條之規
    定，記載製作之年、月、日及其所屬機關，有卷附之通訊監
    察譯文可憑（見99年度偵字第5282號偵查卷宗第32至36頁）
    。該文書製作過程雖未遵守法定程式，但依前揭最高法院判
    決意旨，此屬證據取得後文書之製作，非屬證據取得之過程
    ，與刑事訴訟法第158條之4規定無涉，故本案此部分並無法
    律特別規定而應認定無效，附此敘明。
四、按被告以外之人於審判外之言詞或書面陳述，除法律有規定
    者外，不得作為證據，刑事訴訟法第159 條固定有明文。惟
    被告以外之人於審判外之陳述，雖不符同法第159 條之1 至
    之4 規定，而經當事人於審判程序同意作為證據，法院審酌
    該言詞陳述或書面陳述作成時之情況，認為適當者，亦得為
    證據；又當事人、代理人或辯護人於法院調查證據時，知有
    第159 條第1 項不得為證據之情形，而未於言詞辯論終結前
    聲明異議者，視為有前項之同意，同法第159 條之5 亦定有
    明文。其立法意旨在於傳聞證據未經當事人之反對詰問予以
    核實，原則上先予排除，惟若當事人已放棄詰問或未聲明異
    議，基於證據資料愈豐富，愈有助於真實發現之理念，且強
    化言詞辯論原則，法院自可承認該傳聞證據例外擁有證據能
    力。經查：本判決所引用之下列非供述證據，性質上均屬傳
    聞證據，惟檢察官、被告范定銘、范定棟及其等辯護人於本
    院亦分別同意或不爭執該等證據能力（見本院卷第81頁、第
    102頁背面至104頁背面），並於本院審理中調查證據時，知
    有刑事訴訟法第159條第1項不得為證據之情形，未於言詞辯
    論終結前聲明異議，且本院審酌上開言詞陳述作成時之客觀
    情況並無不當，並無不宜作為證據之情事，則依刑事訴訟法
    第159條之5之規定，認均具有證據能力。
貳、實體部分：
甲、有罪部份：
一、訊據被告范定銘對於如附表一編號1、2所示之轉讓禁藥犯罪
    事實於警詢、偵查、原審及本院審理時均坦承不諱，核與證
    人即被告范定銘之弟弟范定祥女友張嘉君於警詢及偵查中證
    述之情節相符（見99年度偵字第4195號偵查卷宗第17至22
    頁、第54至56頁）；另有同案被告范定棟於偵查中到庭具結
    證述綦詳（99年度偵字第5606號偵查卷宗第86至88頁）；且
    有同案被告范定棟於99年1月9日下午9時59分許，以其所使
    用之門號為0000000000號行動電話與同案被告楊文生所使用
    之不知情第三人所使用之000000000號家中電話通話之通聯
    調閱查詢單、監聽譯文內容，及同案被告范定棟於99年1月9
    日下午10時2分許，以上開門號與被告范定銘所使用之門號
    為000 0000000號行動電話通話之監聽譯文內容各1份在卷可
    稽（見原審卷第75至76頁、99年度偵字第4073號偵查卷一第
    33 頁）。至證人張嘉君、同案被告范定棟與被告范定銘並
    無任何怨隙，衡情證人張嘉君、同案被告范定棟應無設詞攀
    誣，或虛構事實以陷害被告范定銘之理，況其等到庭具結作
    證，更係以刑事責任擔保其證言之真實性，且核與上開通聯
    監聽譯文內容（詳見附表一之通聯譯文欄內所載）相符，此
    有原審法院99年度聲監字第16號通訊監察書、電話附表、監
    聽譯文內容等附卷可參（見99年度偵字第5282號卷宗第30至
    31頁）；且證人張嘉君於99年4月28日下午1時許，遭警方查
    獲時所採集之尿液檢體，經送請中山醫學大學附設醫院檢驗
    ，結果呈安非他命類陽性反應，有該醫院99年5月13日編號
    0000000尿液檢驗報告1份在卷可稽；故證人張嘉君、同案被
    告范定銘前開證述內容，經核尚無不可採信之處。足認被告
    范定銘上開自白與事實相符，被告范定銘如附表一編號1、2
    所示之2次轉讓禁藥犯行事證明確，洵堪認定，應予以依法
    論科。
二、訊據上訴人即被告范定棟（下稱被告范定棟）對於附表二所
    示之販賣第二級毒品犯行及前開偽證犯行於偵查及本院審理
    時均坦承不諱（其就偽證犯行部分，於原審亦坦承犯行；至
    就販賣第二級毒品犯行部分，原於原審否認，惟於上訴本院
    後則改為認罪之表示，見本院卷第101頁、107頁背面）。經
    查：
  (一)就被告范定棟所犯偽證罪部分：
    被告范定棟於偵查及法院審理中自白，核與證人即同案被告
    范定銘於原審審理時到庭具結證述之情節相符；且有臺灣苗
    栗地方法院檢察署99年度偵字第4073號范定銘違反毒品危害
    防制條例案件之99年10月14日上午10時29分訊問筆錄、證人
    結文各1份在卷足憑（見99年度偵字第5282號偵查卷宗第59
    至62頁）。又證人即同案被告范定銘與被告范定棟並無任何
    怨隙，復為胞兄弟，衡情證人范定銘應無設詞攀誣，或虛構
    事實以陷害被告范定棟之理，況其到庭具結作證，更係以刑
    事責任擔保其證言之真實性，故證人范定銘前開證述內容，
    經核尚無不可採信之處。是被告范定棟上開自白，均與事實
    相符，自堪信實。綜上所述，益徵被告范定棟、同案被告楊
    文生於上開案件偵查時，被告范定棟、同案被告楊文生分別
    均以證人身份應訊，就案情有重要關係之事項，供前具結，
    而為虛偽陳述，至為灼然。是本件被告范定棟上開偽證犯行
    ，事證明確，應予以依法論科。
  (二)就被告范定棟所犯如附表二所示販賣第二級毒品罪部分：
    雖被告范定棟於原審固不否認有於99年1月9日下午9時59分
    許，以其所使用之門號為0000000000號行動電話與被告楊文
    生所使用之不知情第三人所使用之000000000號家中電話之
    通話，及有於99年1月9日下午10時2分許，以上開門號與被
    告范定銘所使用之門號為0000000000號行動電話通話；及有
    於如附表二所示時間、地點，交付第二級毒品甲基安非他命
    1 包（金額700元、重量約0.2公克）等情，惟矢口否認有何
    販賣第二級毒品犯行，並辯稱：伊係代楊文生向范定銘購買
    ，然後再將第二級毒品交付給楊文生，伊有交付新臺幣（下
    同）700元給范定銘向他購買毒品，楊文生是先將700元交給
    伊，伊再去跟苗栗縣通霄鎮金莎遊藝場向范定銘購買毒品，
    買到後再將毒品拿到通霄橋頭上交告楊文生，且與楊文生共
    同吸食云云（見原審卷第41背面至42頁）。惟查：
    1.證人楊文生於偵查中到庭具結證稱：伊上次偵訊時是說謊
      ，那天伊打電話給被告范定棟，因為伊身上剩700元，因
      為要過年了，要求被告范定棟幫伊去跟老三調安非他命，
      但不知道被告范定棟實際上是跟誰拿，過不久被告范定棟
      就打電話給伊，跟伊說去苗栗縣通霄鎮的橋頭碰面，然後
      伊與被告范定棟就見面，伊就拿700元給被告范定棟，被
      告范定棟就把安非他命拿出來，伊跟他說要用可以一起用
      ，伊等就一起去一間廟施用等語（99年度偵字第5606號偵
      查卷宗第83頁）；復於原審到庭具結證稱：伊有以伊友人
      家中所使用之000-000000號室內電話與被告范定棟所使用
      之0000000000號行動電話聯繫，伊身上有700元，要向被
      告范定棟幫忙一下，伊要購買1包第二級毒品甲基安非他
      命，後來就與被告范定棟相約在苗栗縣通霄鎮通霄橋頭上
      相遇，並且要被告范定棟帶吸食器一同施用，700元是交
      給被告范定棟，被告范定棟便將甲基安非他命1包交給伊
      ，毒品與錢是同時拿的，拿了之後就約定要一起施用，後
      來被告范定棟說有事情要先回去等語（見原審卷第129 至
      134頁）。而證人楊文生與被告范定棟並無任何怨隙，衡
      情證人楊文生應無設詞攀誣，或虛構事實以陷害被告范定
      棟之理，況其到庭具結作證，更係以刑事責任擔保其證言
      之真實性。且有上揭被告范定棟於99年1月9日下午9時59
      分許，以其所使用之門號為0000000000號行動電話與被告
      楊文生所使用之不知情第三人所使用之000000000號家中
      電話通話之通聯監聽譯文內容，及被告范定棟於99年1月9
      日下午10時2分許，以上開門號與被告范定銘所使用之門
      號為0000000000號行動電話通話之通聯監聽譯文內容各1
      份在卷可證；故證人楊文生前開證述內容，經核尚無不可
      採信之處，自堪信實。
    2.另證人即同案被告范定銘於偵查及原審審理時亦到庭具結
      證稱：被告范定棟係向伊拿安非他命，沒有向他收錢，因
      為他沒有工作，大家都是兄弟，並不知道他拿去是賣給別
      人自己賺錢等語；那個1包是大概0.2公克，伊用過後，再
      拿給被告范定棟的，並沒有收錢，只有用一下而己，他要
      就整包拿給他了；被告范定棟每次打完電話沒幾分鐘就馬
      上騎腳踏車或走路，過來跟伊拿毒品等語（見99年度偵字
      第4073號偵查卷宗第60至62頁、原審卷第135至138頁）。
      而證人范定銘與被告范定棟為胞兄弟關係，亦無任何怨隙
      ，衡情證人范定銘應無設詞攀誣，或虛構事實以陷害被告
      范定棟之理，況其到庭具結作證，更係以刑事責任擔保其
      證言之真實性。且有上揭被告范定棟於99年1月9日下午9
      時59分許，以其所使用之門號為0000000000號行動電話與
      被告楊文生所使用之不知情第三人所使用之000000000 號
      家中電話通話之通聯監聽譯文內容，及被告范定棟於99年
      1 月9日下午10時2分許，以上開門號與被告范定銘所使用
      之門號為0000000000號行動電話通話之通聯監聽譯文內容
      各1份在卷可證；故證人范定銘前開證述內容，均與上開
      監聽譯文內容相符，且與證人楊文生前開證詞相同，故經
      核尚無不可採信之處，自堪信實。況且，由上開監聽譯文
      及證人楊文生之證詞可知，被告楊文生係欲購買700元的
      第二級毒品甲基安非他命，而被告范定棟於電話中，係向
      被告范定銘要購買500元的第二級毒品甲基安非他命等語
      ，倘如被告范定棟所稱其僅係單純代被告楊文生向被告范
      定銘購買第二級毒品，則其亦應購買700元的甲基安非他
      命才是，豈有在其二人準備共同施用之前提下，反而僅購
      買500元的第二級毒品甲基安非他命之可能。故被告范定
      棟於原審所辯稱：被告楊文生是先將700元交給伊，伊再
      去跟苗栗縣通霄鎮金莎遊藝場向被告范定銘購買毒品，買
      到後再將毒品拿到通霄橋頭上交給被告楊文生，且與被告
      楊文生共同吸食云云，顯與證人楊文生所證不符，並無可
      信。
    3.再者，被告范定棟於偵查中自承：通訊監察譯文第一通是
      楊文生打電話給伊要伊幫他調安非他命，叫伊打給伊弟弟
      阿銘，伊說好，伊有打給范定銘，伊打給范定銘說要跟他
      拿500元的安非他命，他叫伊去金莎遊藝場，他都在那裡
      打電動，伊就去遊藝場找范定銘討安非他命；伊說是伊要
      的，伊沒有跟范定銘說是別人要買的，找到他之後伊就跟
      他拿安非他命，拿完之後伊就回伊通霄家裡。遊藝場那通
      通聯完之後的通聯是楊文生叫伊打電話給阿銘拿，伊回電
      給楊文生說他說好，他說2個人都騎腳踏車出來，楊文生
      說伊要帶工具喔，他要到土地公廟等伊，伊說好，伊就去
      跟范定銘拿安非他命，再拿去土地公廟給楊文生，楊文生
      有拿700元給伊，但伊沒有把錢給范定銘，因伊也沒錢，
      後來伊沒有和楊文生一起施用毒品。伊承認這次販賣毒品
      等語（見99年度偵字第5606號偵查卷宗第86至89頁）。是
      被告范定棟事後改稱伊確有交付700元現金給同案被告范
      定銘購買毒品云云，應係事後卸責之詞，並無可採。
    綜上所述，本件被告范定棟上開販賣第二級毒品甲基安非他
    命犯行，事證明確，其於本院之自白，與事實相符，要堪認
    定，應予以依法論科。
三、我國查緝販賣毒品執法甚嚴，對於販賣毒品者尤科以重度刑
    責。又販賣毒品既係違法行為，當非可公然為之，亦無公定
    價格，且容易分裝並增減份量，而每次買賣之價量，可能隨
    時依雙方關係深淺、資力、需求量及對行情之認知、來源是
    否充裕、查緝是否嚴謹、購買者被查獲時供述購買對象之可
    能風險之評估等情形，而異其標準，非可一概而論；販賣之
    利得，除被告坦承犯行或價量俱臻明確外，委難察得實情，
    販賣之人從價差或量差中牟利之方式雖異，其意圖營利之販
    賣行為則同一。是以因毒品量微價高，取得不易，販賣者率
    有暴利可圖，苟非意圖販賣營利，一般人焉有可能甘冒重度
    刑責而提供海洛因、安非他命予他人。被告范定棟與楊文生
    間並無特別之親屬情誼，且證人楊文生證述向被告范定棟購
    買甲基安非他命時，有交付金錢而屬有償之行為，參酌本案
    被告范定棟販賣毒品之交易金額，如無相當利潤可圖，豈有
    甘冒遭受重刑之風險，而將甲基安非他命無償轉讓他人之理
    ？是倘被告范定棟非有厚利可圖，自無平白費時、費力特意
    於如附表二所示之地點交付甲基安非他命與楊文生之理，且
    實際上被告范定棟係向范定銘無償取得甲基安非他命，且楊
    文生亦實際有交付700元予被告范定棟，故被告范定棟交付
    甲基安非他命予楊文生，其主觀上顯係基於營利之販賣意圖
    而為毒品之交付行為，並且實際上因此而獲利，洵堪認定。
四、論罪科刑
  (一)就被告范定銘部分：
    1.按甲基安非他命係毒品危害防制條例第2條第2項第2款所
      定之第二級毒品安非他命相類製品，不得非法販賣、轉讓
      或持有。又安非他命業經行政院衛生署於69年12月8日以
      衛署藥字第301124號公告列入藥物藥商管理法（已於82年
      2月5日修改法規名稱為藥事法）第16條（即現行藥事法第
      22條）第1款之禁藥管理，禁止輸入、製造，並自70年6月
      1日起禁止販賣，於75年7月11日再以衛署藥字第597627號
      公告禁止使用在案，且於79年10月9日以衛署藥字第90414
      2號公告列入麻醉藥品管理，嗣於87年5月20日毒品危害防
      制條例修正公布後，雖將甲基安非他命列入第二級毒品，
      然前揭禁藥管理之公告並未廢止，是甲基安非他命仍屬藥
      事法所定之禁藥。再藥事法第83條第1項係於93年4 月21
      日修正公布，同月23日施行，為毒品危害防制條例之後法
      ；且毒品之範圍尚包括影響精神物質與其製品，藥事之管
      理，非僅止於藥品之管理，毒品未必係經公告之禁藥，禁
      藥亦未必為毒品，毒品危害防制條例與藥事法2者，並無
      必然之特別法與普通法關係。故除轉讓之安非他命數量達
      轉讓持有毒品加重其刑之數量標準第2條所定之淨重10公
      克以上，應依毒品危害防制條例第8條第6項規定加重其刑
      ，其加重後之法定刑較藥事法第83條第1項為重者外，因
      藥事法第83條第1項為後法，且為重法（其法定本刑為7年
      以下有期徒刑），應優先適用藥事法處斷（最高法院97年
      度台非字第461號、97年度台上字第3490號、第2158號、
      96年度台非字第296號等判決要旨及臺灣高等法院暨所屬
      法院97年法律座談會刑事類臨時提案第2、3號結論意旨參
      照）。查，本案被告范定銘如附表一編號1、2所示無償轉
      讓予被告范定銘、張嘉君施用之甲基安非他命數量甚微，
      僅有1包約0.2公克及供1次吸食，並無證據證明如附表一
      編號1、2所示之各次轉讓甲基安非他命之數量已達於行政
      院93年1月7日院臺法字第0930080551號令頒「轉讓持有毒
      品加重其刑之數量標準」第2條關於第二級毒品在10公克
      以上之規定，是依罪疑唯輕原則，尚無毒品危害防制條例
      第8條第6項之適用。是依上開說明，被告范定銘所為如附
      表一編號1、2所示之犯行，各係犯藥事法第83條第1項之
      轉讓禁藥罪。公訴意旨雖以被告范定銘涉犯毒品危害防制
      條例第8條第2項之轉讓第二級毒品罪，惟公訴人於原審審
      理時，業已陳述、論告本件起訴之事實該當於藥事法第83
      條第1項之轉讓禁藥罪，自行更正原起訴法條，法院自無
      庸再變更公訴人起訴之法條。
    3.被告范定銘所犯上開2罪間，犯意各別，行為互殊，應分
      論併罰。
  (二)就被告范定棟部分：
    1.按甲基安非他命係毒品危害防制條例第2條第2項第1款、
      第2款所定之第二級毒品，不得非法持有、販賣。被告范
      定棟販賣第二級毒品甲基安非他命予楊文生部分，核係犯
      毒品危害防制條例第4條第2項之販賣第二級毒品罪。至被
      告范定棟於販賣第二級毒品甲基安非他命前持有甲基安非
      他命犯行，為其販賣之高度行為所吸收，不另論罪。
    2.另被告范定棟前揭於偵查中不實作證部分，核係犯刑法第
      168條之偽證罪。
    3.被告范定棟所犯上開販賣第二級毒品罪及偽證罪間，犯意
      各別，行為互殊，應分論併罰。
  (三)查被告范定銘、范定棟有如犯罪事實欄所載之前案紀錄，此
    有臺灣高等法院被告前案紀錄表各1份在卷可查，被告范定
    銘、范定棟受有期徒刑執行完畢後，5年之內故意再犯有期
    徒刑以上刑之本罪，均為累犯，應各依刑法第47條第1項規
    定加重其刑。
  (四)又按毒品危害防制條例第17條原僅規定犯該條所列舉之製造
    、販賣、運輸等罪之毒販，為鼓勵其供出毒品來源，因而破
    獲者，得獲邀減刑之寬典，俾有效推展阻斷供給之緝毒工作
    。而毒販之所以願意供出其上游組織之情形，使檢警機關得
    以進一步追查破獲，類皆已於偵查或審判中自白犯罪，然上
    開條例並未有如貪污治罪條例第8條第2項自白減刑之規定，
    不無造成毒販可能自忖無法有效供出毒品來源之上手，難以
    獲得減刑恩惠，因而減弱甚至斷絕其自白認罪之誘因，致使
    上開案件之刑事訴訟程序未能儘早確定。98年5月20日修正
    之毒品危害防制條例第17條，乃採行寬厚之刑事政策，修正
    原條文，擴大適用範圍，除於第1項規定供出毒品來源，因
    而查獲其他正犯或共犯者，減輕或免除其刑外，並增列第2
    項於偵查及審判中自白者，減輕其刑之規定，以鼓勵毒販自
    白認罪，開啟其自新之路。從而，毒販在偵查及審判中之歷
    次陳述，各有1次以上之自白，即已完全合致第17條第2項規
    定之要件(最高法院98年度台上字第7231號判決參照)。查，
    被告范定棟就附表二所示販賣第二級毒品罪部分，雖未於原
    審坦承，但已於偵查及本院審判中均自白犯行，符合毒品危
    害防制條例第17條第2項之規定，自應依該規定減輕其刑。
    另按犯刑法第168條至第171條之罪，於所虛偽陳述或所誣告
    之案件，裁判或懲戒處分確定前自白者，減輕或免除其刑，
    刑法第172條定有明文。就被告范定棟所犯偽證罪部分，被
    告范定棟於偵查中即向承辦檢察官坦承其偽證犯行，此有臺
    灣苗栗地方法院檢察署檢察官99年11月18日上午10時14分之
    訊問筆錄1份在卷可證（見99年度偵字第5606號偵查卷宗第
    86至88頁）。是被告范定棟自屬於其所虛偽陳述或所誣告之
    案件，裁判或懲戒處分確定前自白者，自應依刑法第172 條
    規定減輕其刑。被告范定棟上開二犯行之減刑，各與其累犯
    之加重其刑，依法先加後減之。
  (五)又按刑法及其特別法有關加重、減輕或免除其刑之規定，依
    其性質，可分為「總則」與「分則」二種。其屬「分則」性
    質者，係就其犯罪類型變更之個別犯罪行為予以加重或減免
    ，使成立另一獨立之罪，其法定刑亦因此發生變更之效果；
    其屬「總則」性質者，僅為處斷刑上之加重或減免，並未變
    更其犯罪類型，原有法定刑自不受影響。此關乎刑法第41
    條、刑事訴訟法第376條第1款等法律之適用，自應加以辨明
    。刑法第172條就犯偽證罪、誣告罪，於裁判或懲戒處分確
    定前自白者，應減輕或免除其刑之規定，雖列於刑法分則編
    ，且係就個別之特定犯罪行為而設，然其立法目的與自首規
    定雷同，係在藉此優惠，鼓勵行為人及時悔悟，並早日發現
    真實，節省訴訟勞費，避免審判權遭受不當之侵害，此一規
    定，既未變更其犯罪類型，自屬相當於「總則」之減免其刑
    規定，其原有法定刑並不因此而受影響（臺灣高等法院暨所
    屬法院96年法律座談會刑事類提案第10號之研討結果、最高
    法院70年度臺上字第72 60號判決可資參照）。查毒品危害
    防制條例第17條第1項「供出來源之減輕或免除其刑」之規
    定，同條例第17條第2項「於偵查及審判中均自白之減輕其
    刑」之規定，雖列於特別法即毒品危害防制條例內，惟其立
    法目的與自首規定雷同，係在藉此優惠，鼓勵行為人供出毒
    品來源，或及時悔悟，並早日發現真實，節省訴訟勞費，避
    免審判權遭受不當之侵害，此一規定，僅為處斷刑上之減免
    或減輕，並未變更其犯罪類型，應屬刑法總則之減輕。從而
    ，於法規競合之比較法律法定本刑之輕重時，因毒品危害防
    制條例第17條第1項、第2項屬刑法總則之減輕，並未影響法
    定刑之範圍，自不在考量範圍之內，併此敘明。故本案被告
    范定銘雖於警詢、偵查中均供出毒品來源，且於偵查及審理
    中對如附表一編號1、2所示轉藥第二級毒品事實之犯行，均
    坦承不諱，但因藥事法第83條第1項規定之法定本刑較重，
    且為後法，已應優先適用藥事法處斷，而既然已經適用藥事
    法之規定論斷，則自無再割裂適用毒品危害防制條例第17條
    第1項、第2項之減刑規定，附此敘明。
  (六)撤銷原判決而改判部分：
    1.原審就被告范定棟部分，認其罪證明確，而予以論罪科刑
      ，固非無據，惟：
      就被告范定棟販賣第二級毒品罪部分，被告范定棟業於
        上訴本院後就此部分犯罪坦承不諱，被告此部分之犯罪
        合依毒品危害防制條例第17條第2項之規定減輕其刑，
        原審就此未及審酌，容有未妥。
      就被告范定棟偽證罪部分，按未經合法調查之證據，不
        得作為判斷之依據，刑事訴訟法第155條第2項定有明文
        。又同法第164條規定：「審判長應將證物提示當事人
        、代理人、辯護人或輔佐人，使其辨認。（第1項）」
        「前項證物如係文書而被告不解其意義者，應告以要旨
        。（第2項）」，第165條第1項規定：「卷宗內之筆錄
        及其他文書可為證據者，審判長應向當事人、代理人、
        辯護人或輔佐人宣讀或告以要旨。」此為事實審法院於
        審判期日，就判斷犯罪事實所採用證據所應踐行之調查
        方法及程序，旨在使當事人、代理人、辯護人或輔佐人
        均能澈底瞭解該等證據之形貌或內容、意涵，得以表示
        意見，而為充分之辯論，俾法院形成正確之心證。故法
        院就該等證據，如未確實依照上開法定調查方法，於審
        判期日踐行調查程序，而遽採為判斷事實之依據，即難
        謂於上開證據法則並無違背。且依前引法律之規定，係
        將辯護人與當事人等並列，是法院於踐行上揭調查證據
        程序，自應對包括辯護人在內之上揭所有在庭之人為之
        ，不得僅對當事人為證據之提示或告以要旨，否則其所
        踐行之證據調查程序即難認適法，不得就該未經合法調
        查之證據，逕採為論斷犯罪事實之判決基礎（最高法院
        97年度台上字第6676號判決要旨參照）。原審認定被告
        范定棟構成偽證罪，除以被告范定棟之自白外，並以卷
        附99年10月14日上午10時29分檢察官對被告范定棟之訊
        問筆錄及范定棟之證人結文各1份為據（見原審判決書
        第8頁第10至14行），惟於原審100年1月19日之審判筆
        錄未見提示調查該等書證，其證據調查程序即有不合，
        且原審就該未經合法調查之證據，逕採為論斷犯罪事實
        之判決基礎，亦非適法。
      被告范定棟上訴意旨，認原審量刑過重，雖其中就所犯偽
      證罪部分固為無理由，然就其於上訴後認罪之販賣第二級
      毒品罪部分則為有理由，且原判決關於此二部分既有上開
      之可議，自應由本院連同定應執行部分予以撤銷改判。
    2.爰審酌被告范定棟所犯偽證行為，足以影響職司偵查職務
      之檢察官及審判職務之法官對事實之認定，發生採證錯誤
      、判斷失平之結果，徒耗訴訟資源，並妨害刑事案件偵查
      之正確性，影響國家偵查權之行使及司法威信，造成訴訟
      資源無端浪費，自應受有相當程度之刑事非難，惟念其犯
      後坦承犯行，態度尚可，暨其智識程度等一切情狀；另就
      被告范定棟如附表二所示販賣第二級毒品甲基安非他命之
      犯行，其無視國家對於杜絕毒品危害之禁令，行為固屬不
      當，應予非難，然考量被告范定棟該次販賣第二級毒品甲
      基安非他命之數量僅為1包（約0.2公克），及販賣所得非
      多，僅為700元，足見其非販賣毒品之大、中盤商，就該
      次犯罪情節觀之，尚非重大惡極，及其犯罪動機、手段、
      於本院已坦然面對犯罪等一切情狀。上開二罪分別量處如
      主文第2項所示之刑，並合併定其應執行之刑，以示儆懲
      。
    3.沒收部分：
      按毒品危害防制條例第19條第1項規定，犯販賣毒品罪
        者，其犯罪所得之財物均沒收之，係採義務沒收主義。
        故販賣毒品所得之對價，不問其中成本若干，利潤多少
        ，均應全部諭知沒收，貫徹政府查禁煙毒之決心，以符
        立法本旨；又犯毒品危害防制條例第4條之販賣第一級
        或第二級毒品罪者，依同條例19條第1項規定，其因犯
        罪所得之物沒收之，如全部或一部不能沒收時，追徵其
        價額或以其財產抵償之。所稱因犯罪所得之物，自以實
        際所得者為限，苟無所得或尚未取得者，自無從為沒收
        及追繳或抵償之諭知（最高法院91年度臺上字第2419號
        、96年臺上字第2331號、第5551號、95年度臺上字第
        6051號判決意旨參照）。經查，被告范定棟因販賣第二
        級毒品所得700元，雖未扣案，仍應依毒品危害防制條
        例第19條第1項規定宣告沒收，如全部或一部不能沒收
        時，以其之財產抵償之。
      又按犯毒品危害防制條例第4條之罪者，其供犯罪所用
        或因犯罪所得之財物，均沒收之，如全部或一部不能沒
        收時，追徵其價額或以其財產抵償之，該條例第19條第
        1項定有明文。而上開規定性質上係沒收之補充規定。
        其屬於本條所定沒收之標的，如得以直接沒收者，判決
        主文僅宣告沒收即可，不生「追徵其價額」或「以其財
        產抵償之」問題，須沒收之標的全部或一部不能沒收時
        ，始生「追徵其價額」或「以其財產抵償之」選項問題
        。而「追徵其價額」或「以其財產抵償之」係屬兩種選
        項，分別係針對現行貨幣以外之其他財產與現行貨幣而
        言；本規定所稱「追徵其價額」者，係指所沒收之物為
        金錢以外之其他財物而無法沒收時，因其實際價值不確
        定，應追徵其價額，使其繳納與原物相當之價額，並無
        以其財產抵償之問題。倘嗣後追徵其金錢價額，不得結
        果而須以其財產抵償者，要屬行政執行機關依強制執行
        之法律之執行問題，即無不能執行之情形，自毋庸諭知
        「或以其財產抵償之」。如不能沒收之沒收標的為金錢
        時，因價值確定，判決主文直接宣告「以其財產抵償之
        」即可，不發生追徵價額之問題，最高法院99年度第5
        次刑事庭會議決議參照。被告范定棟因販賣毒品所使用
        之搭配門號0000000000號行動電話1支（含SIM卡1枚）
        ，為被告范定棟所申請、使用，此有亞太行動寬頻電信
        通聯調閱查詢單1張附卷可證；而上開電話之SIM卡，係
        為行動電話服務之使用介面，因此電信公司於出租行動
        電話門號予消費者使用時，即同時附帶提供SIM卡給消
        費者作為門號使用之介面，故電信公司接受消費者申辦
        門號並將該門號開通上線時，該SIM卡之所有權亦移轉
        於消費者，自不能認該SIM卡仍屬電信公司所有之物，
        是以上揭行動電話內之SIM卡及行動電話，均為被告范
        定棟所有之物，且係供販賣毒品所用，雖未扣案但仍應
        依毒品危害防制條例第19條第1項之規定，宣告沒收，
        如全部或一部不能沒收時，追徵其價額。
  (七)維持原判決部分：
    原審就被告范定銘所犯轉讓禁藥2次部分，認罪證明確，適
    用藥事法第83條第1項，刑法第11條、第47條第1項前段、第
    51條第5款等規定，並審酌被告范定銘轉讓禁藥之行為，助
    長禁藥、毒品流通，致生危害於他人身體健康，實屬不該，
    惟念其因基於與受轉讓者即同案被告范定棟、證人張嘉君之
    親屬關係、朋友情誼而轉讓禁藥甲基安非他命，轉讓數量非
    多，約為1包約0.2公克及施用1次之數量，且被告范定銘犯
    後尚能坦承部份犯行、及時悔悟，犯後態度良好等一切情況
    ，分別量處有期徒刑8月，並定其應執行之刑為有期徒刑1年
    3月，及附帶說明本案既因藥事法第83條第1項轉讓禁藥罪，
    為後法且為重法，應優先適用轉讓禁藥罪處罰，則屬於前法
    、輕法之毒品危害防制條例第8條第2項轉讓第二級毒品罪，
    其之最輕本刑為有期徒刑6 月，在量定宣告刑，不得低於該
    較輕罪名所定最輕本刑以下之刑，以免科刑偏失。復敘明扣
    案之被告范定銘所有之供施用毒品所用之甲基安非他命5包
    、吸食器1組、電子磅秤1台、夾鍊袋4包（共240個，見本院
    卷第178頁背面），均係被告范定銘施用毒品所用之物，且
    查無證據係供本案轉讓禁藥所用，而不予以宣告沒收；扣案
    之現金15,000元、帳冊8本及帳單2張均與本案轉讓禁藥犯行
    無關，亦不予以宣告沒收；另未扣案之被告范定銘所使用門
    號為0000000000號行動電話1支，雖為被告范定銘所有，惟
    查本案如附表一編號1所示之轉讓禁藥犯行，其並非被告范
    定銘主動撥打電話與被告范定棟，是該行動電話為被告范定
    銘平日使用，亦與本案如附表一編號1所示之轉讓禁藥犯行
    無涉，故亦不予以宣告沒收等情，核無違誤，量刑亦屬妥適
    。檢察官雖認原審對被告范定銘量刑太輕，而提起上訴，惟
    原審已審酌被告范定銘犯罪之一切情狀，量刑妥適，檢察官
    之上訴非有理由，應予以駁回。
乙、無罪部份（維持原判決）：
一、公訴意旨略以：被告范定銘復於99年8 月8 月下午，在同縣
    苑裡鎮海口一帶，以每包2,000 元之價格，販賣蔡宏彬第一
    級毒品海洛因、第二級毒品安非他命各一包（蔡宏彬施用海
    洛因、安非他命部分業據提起公訴）。嗣蔡宏彬於同月9 日
    傍晚5 時許，因另涉竊盜案件，為警於同縣通霄鎮省道台1
    線秋茂園平交道查獲，並扣得海洛因、安非他命各一包後，
    向警供陳係購自范定銘而查獲，因認被告范定銘涉有販賣第
    一級毒品、第二級毒品罪嫌云云。
二、按犯罪事實應依證據認定之，無證據不得認定犯罪事實；不
    能證明被告犯罪者，應諭知無罪之判決，刑事訴訟法第154
    條第2 項、第301 條第1 項分別定有明文。又事實之認定，
    應憑證據，如未能發現相當證據，或證據不足以證明，自不
    能以推測或擬制之方法，為裁判基礎；且認定犯罪事實所憑
    之證據，雖不以直接證據為限，間接證據亦包括在內，然而
    無論直接證據或間接證據，其為訴訟上之證明，須於通常一
    般之人均不致有所懷疑，而得確信其為真實之程度者，始得
    據為有罪之認定，倘其證明尚未達到此一程度，而有合理之
    懷疑存在而無從使事實審法院得有罪之確信時，即應由法院
    為被告無罪之判決，有最高法院40年台上字第86號判例、76
    年台上字第4986號判例可資參照。且按認定犯罪事實應依證
    據，為刑事訴訟法所明定，故被告否認犯罪事實所持之辯解
    ，縱屬不能成立，仍非有積極證據足以證明其犯罪行為，不
    能遽為有罪之認定，亦有最高法院30年上字第1831號判例意
    旨可資參照。
三、公訴意旨認被告范定銘涉犯販賣第一級毒品、第二級毒品罪
    嫌，係以證人蔡宏彬警詢、偵查之證詞及通聯記錄、苗栗縣
    警察局通霄分局刑案案件報告書、行政院衛生署草屯療養院
    鑑定書各1 份為論據。訊據被告范定銘堅詞否認有上開犯行
    ，並辯稱：其並未販賣第一級毒品、第二級毒品給蔡宏彬，
    也沒有拿過毒品給蔡宏彬等語。
四、經查：
  (一)證人蔡宏彬於偵查中到庭具結證稱：「其於99年8 月10日前
    1 、2 天下午，在苗栗縣苑裡鎮海口那裡跟被告范定銘買安
    非他命及海洛因各2,000 元，其有以所使用之0000-000000
    號行動電話與被告范定銘所使用之0000-000000 聯繫購買毒
    品事宜，被告范定銘是騎一台重型機車來，其被查獲的2 包
    毒品就是跟被告范定銘買的」等語（見99年度他字第80號偵
    查卷宗第20至22頁）；復於原審到庭具結證稱：其於99 年8
    月9日被查獲時所持有的毒品係向被告范定銘所購買，係在
    苗栗縣苑裡海口向他購買，海洛因購買2,000元，甲基安非
    他命購買1, 000元，其係使用門號0000000000號行動電話與
    其所使用之門號0000000000號行動電話聯繫，是下午先聯絡
    ，後來見面係在下午1時許，在海口里「勇仔」家裡，見面
    後在「勇仔」家坐一下就離開「勇仔」家，一人騎一台機車
    去苗栗縣苑裡那邊的觀音亭後面小路交易，大概是傍晚時候
    ，天還沒暗就購買到2,000元、1,000元毒品，當時有拿香煙
    抵付之前的債務，當日購買的毒品並不是拿現金給他，是拿
    一個v8交給被告范定銘抵銷；時間無法確定了，應該是傍晚
    尚未用餐的時候，在路邊就交易毒品」等語（見原審卷第14
    4至160頁）。
  (二)證人蔡宏彬於偵查中係證述其係向被告范定銘購買各2,000
    元的第一級毒品海洛因、第二級毒品甲基安非他命等語，惟
    其於原審又改證稱其係向被告購買2,000元的第一級毒品海
    洛因，1,000元的第二級毒品甲基安非他命，且僅交付1台Ｖ
    8抵付，並未給予現金等語；是其證詞先後已有不同。再者
    ，證人蔡宏彬於原審又證稱：其毒品來源僅有被告范定銘，
    且其自99年3月出監後，同年4月間又開始施用毒品，施用毒
    品的次數每日都要2、3次，大概1天要用掉1、2千元的毒品
    ，每次跟被告范定銘購買3、4千元毒品或者2、3千元毒品，
    第一級沒有買幾次，因為是從六月開始施用第一級毒品，之
    前有時候是每天向被告范定銘購買，每次購買第二級毒品都
    是買整克的，有時候2、3天買1次，有時候3、4天買1次，交
    易次數有好幾次；之前在警局說只有跟被告范定銘購買2 次
    ，是擔心自己施用毒品案件所以說謊等語（見原審卷第153
    頁背面至157頁背面）。是證人蔡宏彬就購買毒品次數，先
    後證述亦有不同。
  (三)證人蔡宏彬就先證稱其與被告范定銘在朋友家見面的時間為
    下午1 點多；後改稱1 點多之通聯紀錄是與被告范定銘聯絡
    約定見面，下午3 點19分是其已經到苑裡鎮海口里朋友家外
    面等並打電話給被告范定銘；又改稱5 點4 分該筆通聯紀錄
    才是與被告范定銘約定好到朋友家之通聯；又稱5 點那時在
    朋友家見面；後又改稱5 點4 分該筆通聯是其打給被告范定
    銘問說人怎麼還沒到，但不知道是不是在朋友家打的電話；
    惟觀之被告范定銘所使用之0000000000號行動電話與證人蔡
    宏彬所使用之0000000000號行動電話於99年8 月8 日之通聯
    紀錄（此有通聯記錄2 份在卷可稽，見99年度他字第80號偵
    查卷宗第30至44頁、99年度偵字第4619號偵查卷宗第87至92
    頁）：
    1.證人蔡宏彬於同日下午1時8分45秒撥打給被告范定銘，通
      話時間為58秒（蔡宏彬之基地台位址苗栗縣苑裡鎮福田12
      8- 5號3樓頂；范定銘之基地台位址苗栗縣通霄鎮○○段
      279地號）。
    2.蔡宏彬於同日下午1時11分21秒撥打給范定銘，通話時間
      為26秒（蔡宏彬之基地台位址苗栗縣苑裡鎮福田128-5 號
      3樓頂；范定銘之基地台位址苗栗縣通霄鎮○○段279地號
      ）。
    3.蔡宏彬於同日下午1時33分17秒撥打給范定銘，通話時間
      為13秒（蔡宏彬之基地台位址苗栗縣苑裡鎮客庄里21鄰客
      庄75之24號7樓頂；范定銘之基地台位址苗栗縣通霄鎮○
      ○段27 9地號）。
    4.范定銘於同日下午3時19分40秒撥打給蔡宏彬，通話時間
      為1分56秒（蔡宏彬之基地台位址苗栗縣通霄鎮通霄灣949
      之1地號；范定銘之基地台位址苗栗縣通霄鎮○里○段○
      里○○段424地號）。
    5.蔡宏彬於同日下午5時4分4秒撥打給范定銘，通話時間為
      25秒（蔡宏彬之基地台位址苗栗縣苑裡鎮○○里○○鄰○○
      街1之3號4樓；范定銘之基地台位址苗栗縣通霄鎮○○段
      27 9地號）。
    6.蔡宏彬於同日晚上7時40分52秒撥打給范定銘，通話時間
      為21秒（蔡宏彬之基地台位址苗栗縣苑裡鎮○○里○○鄰○
      ○街1之3號4樓；范定銘之基地台位址苗栗縣苑裡鎮○○
      里○○街1-1、1-2號）。
    7.蔡宏彬於同日晚上8時46分25秒撥打給范定銘，通話時間
      為36秒（蔡宏彬之基地台位址苗栗縣苑裡鎮○○路31號9
      樓頂；范定銘之基地台位址臺中縣大甲鎮○○路4-215 、
      4-216、4-218號）。
    8.蔡宏彬於同日晚上11時8分24秒撥打給范定銘，通話時間
      為1分3秒（蔡宏彬之基地台位址苗栗縣苑裡鎮○○里○○
      鄰○○街1之3號4樓；范定銘之基地台位址苗栗縣通霄鎮
      ○○路131號）。
    9.依據上開通聯紀錄被告范定銘於99年8月8日當日之基地台
      位址上午均在苗栗縣通霄鎮，於同日下午1時48分許後在
      臺中縣大甲鎮西岐里及臺中縣大安鄉，下午2時59分許後
      均在苗栗縣通霄鎮，下午5時31分許係在臺中縣大甲鎮西
      岐里，下午6時48分許在苗栗縣通霄鎮，晚上7時40分始在
      苗栗縣苑裡鎮西勢里，晚上7時56分至8時47分許又回到臺
      中縣大甲鎮，自晚上9時36分許到11時許係在苗栗縣通霄
      鎮。是證人蔡宏彬先是證稱之當日下午1時許與被告范定
      銘在苗栗縣苑裡鎮海口里朋友家及當日傍晚4、5點在苑裡
      鎮觀音亭後面小路與被告范定銘交易毒品，此部分之證述
      顯與通聯紀錄所示被告范定銘只有在晚上7時許之基地台
      位址才有在苗栗縣苑裡鎮難以吻合。
  (四)況證人蔡宏彬證稱其於交易毒品當日，係與被告范定銘通聯
    2 、3 通電話等語（見原審卷第150 頁）；惟其等當日通聯
    共有8 通，亦非證人蔡宏彬所證僅有2 、3 通，況既然被告
    范定銘與證人蔡宏彬早於第1 通電話就約好要見面購買毒品
    ，且隨即於99年8 月8 日下午就見面，則其等又為何於該日
    自下午1 時許至5 時許，共計通話長達5 次，且依據一般毒
    品交易，本即避免多次電話聯繫，以免遭監聽或查獲，也不
    會在電話中多有對話，惟觀之上開五通電話之通話時間分別
    為58秒、26秒、13秒、1 分56秒、25秒，倘如證人蔡宏彬所
    證，係詢問被告蔡宏彬到了沒、在哪邊，又何須對話長達數
    秒，甚至長達1 分56秒？綜上，證人蔡宏彬所稱兩人先在苑
    裡鎮海口里朋友家有碰面，及到傍晚4 、5 點時兩人交易毒
    品等證述，與上開通聯紀錄所載顯有出入；再者，僅有通聯
    記錄亦無法認定被告范定銘與證人蔡宏彬間之聯繫即為購買
    毒品。
  (五)綜上所述，證人蔡宏彬所證尚有矛盾，亦與常情有違、事證
    不符，並無可採。至公訴意旨所舉之苗栗縣警察局通霄分局
    刑案案件報告書、行政院衛生署草屯療養院鑑定書僅可證明
    證人蔡宏彬施用毒品情事，尚無法據此認定該毒品即為被告
    范定銘所出售，此外，公訴人復未提供其他積極證據足資證
    明被告范定銘確有公訴人所指之犯行，不能證明被告范定銘
    犯罪。檢察官就此部分之上訴並未進一步另舉具體新證，僅
    認原審在採證及認定事實上有誤，不過係就卷內之相同證據
    資料，為不同之評價取捨，惟就上開證人蔡宏彬證言存有瑕
    疵之事實，仍無法補強證明，說服法院以形成范定銘此部分
    有罪之心證。原審以認不能證明被告范定銘此部分之犯罪，
    而為被告范定銘無罪之諭知，並無不當，檢察官上訴意旨仍
    認被告范定銘有販賣第一、二級毒品犯行，指摘原判決不當
    ，為無理由，應予駁回。
據上論斷，應依刑事訴訟法第368條、第369條第1項前段、第364
條、第299條第1項前段，毒品危害防制條例第4條第2項、第19條
，刑法第11條、第168條、第172條、第47條第1項前段、第51 條
第5款，判決如主文。
本案經檢察官謝岳錦到庭執行職務。
中    華    民    國   100    年    6     月    15    日
            刑事第五庭  審判長法  官  趙  春  碧
                              法  官  林  宜  民
                              法  官  賴  恭  利
上列正本證明與原本無異。
如不服本判決應於收受送達後10日內，向本院提出上訴書狀，其
未敘述上訴理由者，並得於提起上訴後10日內向本院補提理由書
(均須按他造當事人之人數附繕本)「切勿逕送上級法院」。
                              書記官  林  育  萱
中    華    民    國   100    年    6     月    15    日
附表一：范定銘部分
┌─┬────┬────┬─────┬───────────┬────┬─────────┬────┐
│編│對象    │犯罪時間│犯罪地點  │ 犯罪方式             │毒品種類│通聯譯文          │所犯法條│
│號│        │        │          │                      │、數量（│                  │        │
│  │        │        │          │                      │新臺幣）│                  │        │
├─┼────┼────┼─────┼───────────┼────┼─────────┼────┤
│ 1│轉讓對象│99年1月 │苗栗縣通霄│楊文生以其友人家中所使│500元份 │【99年1月9日晚上9 │藥事法第│
│  │：范定棟│9日晚上 │鎮金莎遊藝│用000-000000號室內電話│量之甲基│時59分】          │83條第1 │
│  │        │10時約6 │場        │撥打范定棟使用之0982-7│安非他命│楊：老二喔        │項      │
│  │        │分      │          │55167 號行動電話，要求│1包     │棟：你誰          │        │
│  │        │        │          │范定棟向范定銘調取毒品│        │楊：我清啊        │        │
│  │        │        │          │，范定棟再以其上開行動│        │棟：你怎麼用沒號碼│        │
│  │        │        │          │電話撥打其弟范定銘所使│        │    的            │        │
│  │        │        │          │用之0000-000000 號行動│        │楊：我手機沒電    │        │
│  │        │        │          │電話，再由范定銘於前揭│        │棟：嗯，怎樣      │        │
│  │        │        │          │時、地無償轉讓第二級毒│        │楊：我身上700啦， │        │
│  │        │        │          │品甲基安非他命1 包（約│        │    你跟你阿明說人│        │
│  │        │        │          │0.2 公克）予范定棟既遂│        │    家要啦        │        │
│  │        │        │          │，嗣范定棟於拿取該第二│        │棟：你跟阿展拿就好│        │
│  │        │        │          │級毒品甲基安非他命後另│        │    了啊          │        │
│  │        │        │          │基於販賣第二級毒品而營│        │楊：阿展沒東西啦，│        │
│  │        │        │          │利之犯意，另轉賣予楊文│        │    他人在大甲，好│        │
│  │        │        │          │生，並收取新臺幣700 元│        │    不好          │        │
│  │        │        │          │之價金既遂。          │        │棟：好啦，我打看看│        │
│  │        │        │          │                      │        │    啦            │        │
│  │        │        │          │                      │        │楊：你如果好的時候│        │
│  │        │        │          │                      │        │    拿來宮裡只有我│        │
│  │        │        │          │                      │        │    一個          │        │
│  │        │        │          │                      │        │棟：沒拿錢他怎麼給│        │
│  │        │        │          │                      │        │    我，如果好的時│        │
│  │        │        │          │                      │        │    候你出來遊藝場│        │
│  │        │        │          │                      │        │    ，我騎下去，如│        │
│  │        │        │          │                      │        │    果好我在跟他拿│        │
│  │        │        │          │                      │        │楊：你在打這支電話│        │
│  │        │        │          │                      │        │    ，有還是沒有都│        │
│  │        │        │          │                      │        │    打            │        │
│  │        │        │          │                      │        │棟：我打宮的就好  │        │
│  │        │        │          │                      │        │楊：好            │        │
│  │        │        │          │                      │        │                  │        │
│  │        │        │          │                      │        │【99年1月9日晚上10│        │
│  │        │        │          │                      │        │時2分】           │        │
│  │        │        │          │                      │        │棟：我500過去你那 │        │
│  │        │        │          │                      │        │    喔，不是那個是│        │
│  │        │        │          │                      │        │    另外的喔，你就│        │
│  │        │        │          │                      │        │    是500拿1個那個│        │
│  │        │        │          │                      │        │    給我就對了    │        │
│  │        │        │          │                      │        │銘：嗯            │        │
│  │        │        │          │                      │        │棟：在遊藝場那嗎  │        │
│  │        │        │          │                      │        │銘：嘿啊          │        │
│  │        │        │          │                      │        │棟：好            │        │
│  │        │        │          │                      │        │                  │        │
│  │        │        │          │                      │        │【99年1月9日晚上10│        │
│  │        │        │          │                      │        │時6分】           │        │
│  │        │        │          │                      │        │棟：他說好啦，然後│        │
│  │        │        │          │                      │        │    你騎腳踏車出來│        │
│  │        │        │          │                      │        │楊：好，你騎腳踏車│        │
│  │        │        │          │                      │        │    過來，工具要帶│        │
│  │        │        │          │                      │        │    喔            │        │
│  │        │        │          │                      │        │棟：嘿啦，相抵就對│        │
│  │        │        │          │                      │        │    了啦          │        │
│  │        │        │          │                      │        │楊：嘿啦          │        │
├─┼────┼────┼─────┼───────────┼────┼─────────┼────┤
│ 2│轉讓對象│99年4月 │苗栗縣通霄│張嘉君於前揭時間至范定│供一次施│無                │藥事法第│
│  │：張嘉君│28日下午│鎮○○路90│銘住處，由范定銘於前揭│用量之甲│                  │83條第1 │
│  │        │某時許  │-1號3樓（ │地點，無償轉讓甲基安非│基安非他│                  │項      │
│  │        │        │范定銘住處│他命予張嘉君施用而既遂│命      │                  │        │
│  │        │        │）        │。                    │        │                  │        │
│  │        │        │          │                      │        │                  │        │
│  │        │        │          │                      │        │                  │        │
│  │        │        │          │                      │        │                  │        │
│  │        │        │          │                      │        │                  │        │
│  │        │        │          │                      │        │                  │        │
│  │        │        │          │                      │        │                  │        │
│  │        │        │          │                      │        │                  │        │
│  │        │        │          │                      │        │                  │        │
│  │        │        │          │                      │        │                  │        │
│  │        │        │          │                      │        │                  │        │
└─┴────┴────┴─────┴───────────┴────┴─────────┴────┘
附表二：范定棟販賣二級毒品部分
┌────┬────┬─────┬───────────┬────┬────┬─────────┬─────┐
│ 對象   │犯罪時間│犯罪地點  │ 犯罪方式             │毒品種類│金額（新│通聯譯文          │所犯法條  │
│        │        │          │                      │、數量  │臺幣）  │                  │          │
├────┼────┼─────┼───────────┼────┼────┼─────────┼─────┤
│楊文生  │99年1月 │苗栗縣通霄│楊文生以其友人家中所使│甲基安非│700元   │【99年1月9日晚上9 │毒品危害防│
│        │9日晚上 │鎮通霄橋上│用000-000000號室內電話│他命1 包│        │時59分】          │制條例第4 │
│        │10時6分 │          │撥打范定棟使用之0982-7│（0.2公 │        │楊：老二喔        │條第2項   │
│        │後某時  │          │55167 號行動電話，要求│克）    │        │棟：你誰          │          │
│        │        │          │范定棟向范定銘調取毒品│        │        │楊：我清啊        │          │
│        │        │          │，范定棟再以其上開行動│        │        │棟：你怎麼用沒號碼│          │
│        │        │          │電話撥打其弟范定銘所使│        │        │    的            │          │
│        │        │          │用之0000-000000 號行動│        │        │楊：我手機沒電    │          │
│        │        │          │電話，再由范定銘於前揭│        │        │棟：嗯，怎樣      │          │
│        │        │          │時、地無償轉讓第二級毒│        │        │楊：我身上700啦， │          │
│        │        │          │品甲基安非他命1 包（約│        │        │    你跟你阿明說人│          │
│        │        │          │0.2 公克）予范定棟既遂│        │        │    家要啦        │          │
│        │        │          │，嗣范定棟於拿取該第二│        │        │棟：你跟阿展拿就好│          │
│        │        │          │級毒品甲基安非他命1 包│        │        │    了啊          │          │
│        │        │          │後轉賣予楊文生，並收取│        │        │楊：阿展沒東西啦，│          │
│        │        │          │新臺幣700 元。        │        │        │    他人在大甲，好│          │
│        │        │          │                      │        │        │    不好          │          │
│        │        │          │                      │        │        │棟：好啦，我打看看│          │
│        │        │          │                      │        │        │    啦            │          │
│        │        │          │                      │        │        │楊：你如果好的時候│          │
│        │        │          │                      │        │        │    拿來宮裡只有我│          │
│        │        │          │                      │        │        │    一個          │          │
│        │        │          │                      │        │        │棟：沒拿錢他怎麼給│          │
│        │        │          │                      │        │        │    我，如果好的時│          │
│        │        │          │                      │        │        │    候你出來遊藝場│          │
│        │        │          │                      │        │        │    ，我騎下去，如│          │
│        │        │          │                      │        │        │    果好我在跟他拿│          │
│        │        │          │                      │        │        │楊：你在打這支電話│          │
│        │        │          │                      │        │        │    ，有還是沒有都│          │
│        │        │          │                      │        │        │    打            │          │
│        │        │          │                      │        │        │棟：我打宮的就好  │          │
│        │        │          │                      │        │        │楊：好            │          │
│        │        │          │                      │        │        │                  │          │
│        │        │          │                      │        │        │【99年1月9日晚上10│          │
│        │        │          │                      │        │        │時2分】           │          │
│        │        │          │                      │        │        │棟：我500過去你那 │          │
│        │        │          │                      │        │        │    喔，不是那個是│          │
│        │        │          │                      │        │        │    另外的喔，你就│          │
│        │        │          │                      │        │        │    是500拿1個那個│          │
│        │        │          │                      │        │        │    給我就對了    │          │
│        │        │          │                      │        │        │銘：嗯            │          │
│        │        │          │                      │        │        │棟：在遊藝場那嗎  │          │
│        │        │          │                      │        │        │銘：嘿啊          │          │
│        │        │          │                      │        │        │棟：好            │          │
│        │        │          │                      │        │        │                  │          │
│        │        │          │                      │        │        │【99年1月9日晚上10│          │
│        │        │          │                      │        │        │時6分】           │          │
│        │        │          │                      │        │        │棟：他說好啦，然後│          │
│        │        │          │                      │        │        │    你騎腳踏車出來│          │
│        │        │          │                      │        │        │楊：好，你騎腳踏車│          │
│        │        │          │                      │        │        │    過來，工具要帶│          │
│        │        │          │                      │        │        │    喔            │          │
│        │        │          │                      │        │        │棟：嘿啦，相抵就對│          │
│        │        │          │                      │        │        │    了啦          │          │
│        │        │          │                      │        │        │楊：嘿啦          │          │
└────┴────┴─────┴───────────┴────┴────┴─────────┴─────┘
附錄本判決論罪科刑法條全文
毒品危害防制條例第4條第2項
製造、運輸、販賣第二級毒品者，處無期徒刑或 7 年以上有期
徒刑，得併科新臺幣 1 千萬元以下罰金。
中華民國刑法第168條
於執行審判職務之公署審判時或於檢察官偵查時，證人、鑑定人
、通譯於案情有重要關係之事項，供前或供後具結，而為虛偽陳
述者，處 7 年以下有期徒刑。
藥事法第83條第1項
明知為偽藥或禁藥，而販賣、供應、調劑、運送、寄藏、牙保、
轉讓或意圖販賣而陳列者，處 7 年以下有期徒刑，得併科新臺
幣 5 百萬元以下罰金。